臺灣彰化地方法院彰化簡易庭民事判決
111年度彰簡字第469號
原      告  新光產物保險股份有限公司

法定代理人  吳昕紘  
訴訟代理人  劉哲育  
            吳家朋  
被      告  游文良  
上列當事人間請求損害賠償事件，本院於民國111年10月18日言
詞辯論終結，判決如下：
    主  文
被告應給付原告新臺幣145,345元，及自民國111年8月13日起至
清償日止，按週年利率百分之5計算之利息。
訴訟費用新臺幣1,550元由被告負擔。
本判決得假執行。
    事實及理由
壹、程序部分：
一、訴狀送達後，原告不得將原訴變更或追加他訴，但擴張或減
    縮應受判決事項之聲明者，不在此限；又該規定於簡易訴訟
    程序亦有適用，民事訴訟法第255條第1項但書第3款、第436
    條第2項分別定有明文。本件原告原起訴聲明係請求被告應
    給付原告新臺幣(下同)105,096元及法定利息。嗣於民國111
    年9月27日言詞辯論時變更聲明為被告應給付原告145,345元
    及法定利息，核其主張屬擴張應受判決事項之聲明，與上開
    規定相符，應予准許。
二、被告未於言詞辯論期日到場，核無民事訴訟法第386條所列
    各款情事，爰依原告之聲請，由其一造辯論而為判決。　
貳、實體部分：　　
一、原告主張：被告於109年11月16日夜間8時48分許，酒後駕駛
    車牌號碼00-0000號自用小客車(下稱肇事車輛)，行經彰化
    縣芬園鄉芬草路與復興路口處，因迴轉時未注意行進中之車
    輛之過失，致撞及原告所承保，訴外人郭育呈駕駛所有之車
    牌號碼000-0000號自用小客車(下稱系爭車輛)，致系爭車輛
    受損。原告已依保險契約規定給付修車費用194,235元(含零
    件153,046元、工資17,451元、烤漆23,738元)予修車廠，原
    告已依保險契約給付保險金，並依保險法第53條第1項之規
    定取得代位求償權。又系爭車輛零件經折舊後，被告應給付
    系爭車輛修復費用145,345元，爰依民法第184條第1項前段
    、第191條之2前段及保險法第53條第1項之規定提起本件訴
    訟等語。並聲明：如主文第1項所示。
二、被告未於言詞辯論期日到場，亦未提出書狀作何聲明或陳述
    。
三、本院之判斷：
  ㈠原告主張上開事實，業據其提出道路交通事故當事人登記聯
    單、初步分析研判表、現場圖、車險保單查詢、汽（機）車
    險理賠申請書、估價單、統一發票、行車執照、駕駛執照、
    事故照片、受損照片等為證，又被告因涉犯公共危險罪，經
    本院刑事庭109年度交簡字第2422號刑事判決判處有期徒刑4
    月確定在案，並經本院調取系爭刑案卷宗核閱無訛，亦有該
    案刑事判決在卷可稽，且被告已於相當時期受合法之通知，
    而於言詞辯論期日不到場，亦未提出準備書狀爭執，依民事
    訴訟法第436條第2項、第280條第3項前段準用同條第1項前
    段之規定，視同自認，堪認原告主張之事實為真實。
  ㈡因故意或過失，不法侵害他人之權利者，負損害賠償責任；
    汽車、機車或其他非依軌道行駛之動力車輛，在使用中加損
    害於他人者，駕駛人應賠償因此所生之損害。但於防止損害
    之發生，已盡相當之注意者，不在此限，民法第184條第1項
    前段、第191條之2分別定有明文。其次，被保險人因保險人
    應負保險責任之損失發生，而對於第三人有損失賠償請求權
    者，保險人得於給付賠償金額後，代位行使被保險人對於第
    三人之請求權；但其所請求之數額，以不逾賠償金額為限，
    保險法第53條第1項亦有明定。又汽車行駛時，駕駛人應注
    意車前狀況及兩車並行之間隔，並隨時採取必要之安全措施
    ；汽車駕駛人應遵守道路交通標誌、標線、號誌之指示；
　　；汽車迴車時，應依下列規定：三、禁止左轉路段，不得迴
    車；汽車駕駛人飲用酒類或其他類似物後其吐氣所含酒精濃
    度達每公升0.15毫克或血液中酒精濃度達百分之0.03以上，
    不得駕車，道路交通安全規則第94條第3項前段、第90條第1
    項、第106條第3款、第114條第2款分別定有明文。經查，被
    告酒後呼氣酒精濃度達每公升0.88毫克，卻仍於上揭時、地
    駕駛肇事車輛，行經禁止左轉之交岔路口，竟貿然於該路口
    逕為左轉迴車，且未注意兩車並行之間隔，致與行經上開交
    岔路口之系爭車輛發生碰撞，造成系爭車輛受有損害，被告
    之行為與系爭車輛所受損害間具有相當因果關係，被告復未
    舉證證明其就防止損害發生已盡相當之注意，自應就系爭車
    輛之損害負賠償責任。則原告已依保險契約支付系爭車輛之
    修復費用，並依保險代位之規定，請求被告負損害賠償責任
    ，自屬有據。
  ㈢不法毀損他人之物者，被害人得請求賠償其物因毀損所減少
    之價額；負損害賠償責任者，除法律另有規定或契約另有訂
    定外，應回復他方損害發生前之原狀；第一項情形，債權人
    得請求支付回復原狀所必要之費用，以代回復原狀，民法第
    196條、第213條第1項、第3項分別定有明文。又物被毀損時
    ，被害人除得依民法第196條請求賠償外，並不排除民法第2
    13條至第215條之適用，惟民法第196條之規定即係第213條
    之法律另有規定，請求賠償物被毀損所減少之價額，得以修
    復費用為估定之標準，但以必要者為限，例如：修理材料以
    新品換舊品，應予折舊。經查，原告就系爭車輛支出修理費
    用194,235元(含零件153,046元、工資17,451元、烤漆23,73
    8元)，其中零件部分，係以新零件代替舊零件，依前揭說明
    ，自應將零件折舊部分予以扣除。又依行政院所頒固定資產
    耐用年數表及固定資產折舊率表，非運輸業用客車、貨車之
    耐用年數為5年，依平均法計算其折舊結果(即以固定資產成
    本減除殘價後之餘額，按固定資產耐用年數表規定之耐用年
    數平均分攤，計算折舊額)，每年折舊率為5分之1，並參酌
    營利事業所得稅查核準則第95條第6項規定「固定資產提列
    折舊採用平均法者，以1年為計算單位，其使用期間未滿1年
    者，按實際使用之月數相當於全年之比例計算之，不滿1月
    者，以1月計」。參照系爭車輛行車執照所載，系爭車輛係
    於108年1月出廠之非運輸業用汽車，惟不知當月何日，應類
    推適用民法第124條第2項後段，推定為108年1月15日，計算
    至本件車禍發生日即109年11月16日止，已使用1年11月(未
    滿1月，以1月計)，則零件扣除折舊後之修復費用估定為104
    ,156元【如附表計算方式】，至於工資、烤漆部分，並無折
    舊問題。從而，系爭車輛之修復必要費用共計為145,345元
    【計算式：104,156元＋17,451元＋23,738元＝145,345元】。
  ㈣本件原告代位被保險人請求被告應給付系爭車輛回復原狀所
    需之修理費用，係以支付金錢為標的，且無確定給付期限，
    是原告就上揭所得請求之金額，請求自起訴狀繕本送達被告
    之次日即111年8月13日起至清償日止，按週年利率5%計算之
    利息，核與民法第229條第2項、第233條第1項前段及第203
    條規定相符，併應准許。　　
四、綜上所述，原告依民法第184條第1項前段、第191條之2前段
    及保險法第53條第1項之規定，請求被告給付145,345元，及
    自起訴狀繕本送達之翌日即111年8月13日起至清償日止，按
    週年利率5%計算之利息，為有理由，應予准許。
五、本件係就民事訴訟法第427條訴訟適用簡易程序所為被告敗
    訴之判決，依同法第389條第1項第3款規定，應依職權宣告
    假執行。
六、訴訟費用負擔之依據：民事訴訟法第78條。
中    華    民    國   111    年    11    月    1     日
                  臺灣彰化地方法院彰化簡易庭
                      法  官  范嘉紋
以上正本係照原本作成。　　　　　　　　　　　
如對本判決上訴，須於判決送達後20日內向本院提出上訴狀(須
附繕本)。如委任律師提起上訴者，應一併繳納上訴審裁判費。
中　　華　　民　　國　　111 　年　　11　　月　　2 　　日
                      書記官  顏麗芸
附表：
1.殘價＝取得成本÷( 耐用年數＋1)即153,046÷(5+1)≒25,508（小
  數點以下四捨五入）。
2.折舊額 ＝(取得成本－殘價)×1/（耐用年數）×（使用年數）即(
  153,046－25,508) ×1/5×（1+11/12）≒48,890（小數點以下四
  捨五入）。
3.扣除折舊後價值＝（新品取得成本－折舊額）即153,046－48,890
  ＝104,156。